臺灣高等法院民事判決　　　　　　　　93年度上易字第1079號
上　訴　人　乙○（即陳清）
訴訟代理人　徐克銘律師
　　　　　　莫怡萍律師
被上訴人　　甲○○
上列當事人間請求侵權行為損害賠償事件，上訴人對於中華民國
93 年9月30日臺灣臺北地方法院92年度訴字第4636號第一審判決
提起上訴，經本院於94年1月19日言詞辯論終結，判決如下：
    主  文
上訴駁回。
第二審訴訟費用由上訴人負擔。
    事  實
壹、上訴人方面：
一、聲明：
  (一)原判決關於駁回上訴人後開部分廢棄。
  (二)被上訴人應給付上訴人新台幣（下同）1元
    。
二、陳述：除與原判決記載相同者，茲引用外，補陳略稱：
  (一)上訴人未曾毆打被上訴人：1.被上訴人於民國（下同）91年
    7月16日於該校人事室所作報備書，僅屬其一面之詞，並無
    其他證據或目擊證人可證明，本件校內亦未經調查程序，該
    報備書可信度與真實性尚有疑慮。2.被上訴人主張係遭人由
    背後突襲，然依常理普通人應無法看見自己背後的影像，被
    上訴人顯然未目擊攻擊者為何人，如何能妄加斷言上訴人即
    攻擊者？況上訴人當時應未在場，何來聽聞喝令、心虛逃跑
    ？3.證人吳東昇、林維莉證詞僅能證明被上訴人報備當時及
    當晚傍晚其左側臉頰略有紅痕、情緒激動，然未能證明就是
    上訴人所為。4.原審僅以兩造並無嫌隙，被上訴人應無捏造
    不實之詞陷害上訴人之理云云，然正因為兩造沒有嫌隙，上
    訴人何必要毆打被上訴人？況以上訴人職業、智識、素行，
    實無可能突然出手傷人。
  (二)被上訴人侵害上訴人名譽：被上訴人於91年7月16日報備書
    、當日晚間與該校資管系同事聚餐談論、91年7月18日教評
    會等，均向他人陳述上開不實事實，造成上訴人名譽損害與
    精神痛苦，甚至罹患憂鬱症，被上訴人主觀尚總非出於故意
    ，亦難謂無過失，應負擔民法第184條第1項前段、第195 條
    第1項之損害賠償責任。又依最高法院90年台上字第646號判
    例意旨，被上訴人以其未公開傳述此事為由辯解，主張僅告
    知特定人此一事實云云，顯不足採。
貳、被上訴人方面：
一、聲明：駁回上訴人之訴及其聲明。
二、陳述：除與原判決記載相同者，茲引用外，補陳略稱：
  (一)上訴人確有毆打被上訴人：1.事發當時，現場雖無其他證人
    ，然上訴人當天曾經到事發現場附近即學校六樓辦公室，卻
    一再心虛否認，間接證明有襲打被上訴人事實，有證人林維
    莉可證。2.91年7月16日下午5時左右事發當時，時值夏天光
    線明亮，資訊大樓之樓梯為折迴式，樓梯間兩側為密閉式牆
    壁，樓梯在樓層上下折迴，僅於樓層連通到教室或辦公室，
    上訴人於五樓與四樓之樓梯間襲打被上訴人後，當下雖無法
    直接看到後方襲擊者，然在樓梯折迴之時，就可以看到上訴
    人之正面，當時無其他人在場，被上訴人自可明確辨知是上
    訴人所為，被上訴人隨即喝止上訴人，欲把話說清楚，但上
    訴人不予理會，逕自離去。3.被上訴人突遭襲擊，情緒激動
    乃自然反應，不影響正常陳述，且證人吳東昇為客觀公正第
    三人，其確認「原證一」之報備案為其繕寫，此屬客觀的事
    實。
  (二)被上訴人將遭上訴人襲打事實說明陳述，並無侵害上訴人名
    譽：被上訴人所為報備與陳述，乃將上訴人打人事實說明，
    且事發在校園內，被上訴人即至人事室備案，主任吳東昇據
    實記載；當晚聚餐係系上三位夜間部教師及林維莉助理事先
    約定與被上訴人等五人共進晚餐，非上訴人一再扭曲的資管
    系教師餐會，被上訴人因為被打，所以情緒激動，在同仁互
    動中，自然陳述被襲事實；教師評審委員會乃特定人組成，
    討論過程不公開，上訴人將襲打過程說明，並無公開散佈意
    圖，無涉及侵害名譽或形象的問題。
    理  由
一、上訴人起訴主張：上訴人原為中國技術學院資訊管理系之講
    師，被上訴人為該系之前系主任。被上訴人於91年7月16日
    晚間在該系教師之餐會上，公然不實指控上訴人於同日下午
    5時許，於該校中正樓5樓和4樓間之樓梯，突然襲擊被上訴
    人左臉頰，被上訴人即喝止上訴人並要求上訴人說明動手之
    理由，但上訴人置之不理逕自跑離現場，嗣被上訴人即至該
    校人事室報備該事件，並陸續私下將前開不實說詞告知該系
    老師，另被上訴人於91年7月底該系教評會開會時以主席身
    分向會中所有委員宣佈：「當時我正要上樓，乙○正好要下
    樓，碰面後乙○即出手打我之後離開」。被上訴人之前開陳
    述均非事實，蓋上訴人既無能力亦無動機毆打被上訴人，被
    上訴人明知前揭事項非真仍執意散佈，嚴重影響上訴人之名
    譽，導致上訴人罹患憂鬱症，及該校不繼續聘用上訴人，爰
    依民法第184條第1項前段、第195條第1項侵權行為之法律關
    係，請求被上訴人給付上訴人自92年8月1日至93年1月31日
    止之薪資損害賠償共43萬1952元、精神損害賠償56萬8048元
    ，共計100萬元，及自起訴狀繕本送達翌日起算之法定遲延
    利息等語 (原審判決駁回上訴人之請求，上訴人提起部分上
    訴，請求被上訴人應給付被上訴人1元，其餘部分未據不服)
    。
二、被上訴人則以：被上訴人受上訴人之突襲係屬事實，被上訴
    人受襲擊後隨即向中國技術學院人事室報備在案。當晚被上
    訴人與同校3位教師及1位助教共進晚餐時，因同仁關心被上
    訴人情緒異於平常，被上訴人便將受襲擊之事實加以陳述，
    並無公開意圖；又被上訴人於91年7月18日之教評會會議上
    ，並非針對上訴人個人發言，且教評會係屬特定人開會，其
    討論之結果亦不公開，是被上訴人並無不法侵害上訴人權益
    之行為。又該校於92學年度仍繼續聘任上訴人擔任講師一職
    ，上訴人未續任教職實係因上訴人自己不接聘，對於該校數
    度催請均置之不理，與被上訴人指述遭上訴人突襲一事無關
    。被上訴人曾委請法律事務所發函上訴人，表達不願追究之
    意思，該事件應已妥善解決，則上訴人受聘用與否應與被上
    訴人無關等語資為抗辯。
三、兩造不爭執之點：
(一)上訴人原為中國技術學院資訊管理系之講師，被上訴人為該
    系之前系主任。
(二)被上訴人曾為前揭關於上訴人毆打被上訴人之報備與陳述。
(三)上訴人目前已非中國技術學院講師。
    以上事實，為兩造所不爭執，且與證人吳東昇、林維莉證述
    相符，堪信為真實。
四、兩造爭執之點：被上訴人所為關於上訴人曾經毆打被上訴人
    之報備及陳述，是否使上訴人未獲續聘，並致本件上訴人所
    主張之損害？
五、上訴人雖主張因被上訴人所為關於上訴人曾經毆打被上訴人
    之報備及陳述，導致中國技術學院以該事件之發生作為不續
    聘之理由云云，然依中國技術學院92年9月5日人字第092000
    3629號函說明欄第3點所載「....... 請閣下於7日內（至92
    年8月8日止）答覆接聘與否，但閣下置之不理，無任何回應
    。」（見原審卷第17頁），及依91學年度第6次系教評會會
    議記錄決議同意92學年度續聘上訴人為資訊管理學系之專任
    講師（見原審卷第154、156頁），併參考原審命證人吳東昇
    所提出之中國技術學院聘書（見原審卷第130頁）等書證，
    以及證人吳東昇證稱：校方並未解聘上訴人，上開聘書係該
    教評會通過後整批製作，曾打電話通知上訴人來領，但上訴
    人未來領，故以中國技術學院92年9月5日人字第0920003629
    號函通知上訴人等語（見原審卷第113頁），足見中國技術
    學院於92學年度仍願續聘上訴人，上訴人無法繼續於中國技
    術學院任教，乃上訴人自行評估後未接聘所致，與被上訴人
    所為關於遭上訴人突襲之報備及陳述無關，是故，上訴人此
    部分之主張殊無理由，尚不足採。
六、次查被上訴人雖曾為遭上訴人毆打之報備及陳述，然被上訴
    人所為是否侵害上訴人名譽，仍應視被上訴人報備及陳述之
    事件是否為真實而定。再依被上訴人至中國技術學院人事室
    所為之備查案報備書所載「是日17時10分陳主任到本室陳述
    時情緒激動、左臉頰有一塊紅痕」（見原審卷第10頁），及
    證人吳東昇於原審證稱：當時之情形確如伊於上開報備書所
    載，被上訴人左臉頰紅了直徑6、7公分等語（見原審卷第
    111頁），即可知被上訴人確曾遭人襲擊臉部。另證人林維
    莉亦證稱：當天晚上伊、被上訴人與幾位老師共5人相約校
    門見面一同去聚會，因伊處理系務，故被上訴人先下樓，待
    伊前往集合時並未見到被上訴人，等了半個多小時後，被上
    訴人出現並情緒激動，臉上有一點紅痕跡；當天快要5點鐘
    時上訴人到6樓處理影印之類事情等語（見原審卷第174、
    175頁），渠等證言內容大致相符，自堪信為真，另審酌兩
    造出入之時間與被上訴人陳述遭毆打之時間並無出入等情，
    足認被上訴人抗辯曾受襲擊，應為屬實。此外，上訴人復自
    承兩造間並無嫌隙，則衡諸常情，被上訴人亦無捏造不實之
    詞陷害上訴人之理。是被上訴人辯稱受上訴人襲擊係屬事實
    等語，應堪信為真。被上訴人受襲擊既屬實在，則即難認被
    上訴人有何侵害上訴人名譽之行為；亦無另行通知非親身見
    聞此事件之中國技術學院校長周文賢到庭作證之必要。
七、綜上所述，上訴人未繼續任教並非因被上訴人所致，且被上
    訴人確曾受上訴人襲擊等情，應堪認為真實，是上訴人依民
    法第184條第1項前段、第195條第1項侵權行為之法律關係，
    於原審請求被上訴人給付上訴人100萬元，及自起訴狀繕本
    訴人之訴既經駁回，其假執行之聲請失所附麗，應併予駁回
    。原審為上訴人敗訴之判決，及駁回其假執行之聲請，並無
    不合。上訴意旨指摘原判決關於駁回上訴人請求金額1元部
    分不當，求予廢棄改判，為無理由，應駁回其上訴。
八、本件事證已臻明確，兩造其餘主張及舉證，與本件判決結果
    無涉，毋庸一一審酌，併予敘明。
九、據上論結，本件上訴為無理由，依民事訴訟法第449條第1項
    、第78條，判決如主文。
中　　華　　民　　國　　94　　年　　1　　月　　 31　　日
                  民事第第八庭審判長法  官 李瓊蔭
                                    法  官 游明仁
                                    法  官 魏麗娟
正本係照原本作成。
不得上訴。
中　　華　　民　　國　　94　　年　　2　  月     3　   日
                                    書記官 曾瓊安
